臺灣高等法院刑事裁定　　　　　　　　100年度毒抗字第191號
抗　告　人
即　被　告　簡錦樑
上列抗告人因違反毒品危害防制條例案件，不服臺灣宜蘭地方法
院一００年度毒聲字第八五號，中華民國一百年五月三十日裁定
（聲請案號：臺灣宜蘭地方法院檢察署一００年度毒偵字第二三
一號），提起抗告，本院裁定如下：
    主  文
抗告駁回。
    理  由
一、原裁定意旨略以：抗告人即被告簡錦樑基於施用第二級毒品
    甲基安非他命之犯意，於民國一百年一月二十五日下午十八
    時二十八分許，為警採尿前回溯九十六小時內某時，在不詳
    地點，施用第二級毒品甲基安非他命，被告簡錦樑尿液經送
    檢驗後，檢出甲基安非他命類陽性反應，有慈濟大學濫用藥
    物尿液檢驗報告可稽，被告簡錦樑施用第二級毒品之犯行堪
    予認定，而依毒品危害防制條例第二十條第一項規定，裁定
    將被告簡錦樑送勒戒處所觀察、勒戒。
二、抗告意旨略以：被告簡錦樑既非現行犯，更非毒品之調驗列
    管人口，而是警方於無搜索票的情況下侵門踏戶，登堂入室
    強行逮捕被告簡錦樑，並對被告簡錦樑稱你就乖乖配合跟我
    們回局內採尿，而我們將不會對你屋內搜索，則既然警方認
    為被告簡錦樑係施用毒品之嫌，為何不進一步對被告簡錦樑
    搜索，警方顯然有失職之虞，另從另一角度來看，警方無搜
    索票進入民宅逮人採尿，實已違法在先，試問被告簡錦樑有
    何施用毒品遭查獲的物證呢？而單以被告簡錦樑尿中有陽性
    反應即認定被告簡錦樑有施用毒品，實在太草率，因被告簡
    錦樑在農曆年前後一直都以抓鰻苗為生，因此患有感冒症狀
    ，此時自然以感冒液為簡單方便服用治疾首選，故於偵查庭
    中庭呈化驗感冒液及姊姊從嘉義買回來的感冒液膠囊提供給
    檢察官參考，然原審以法務部法醫研究所及行政院衛生署管
    制藥品管理局之函示即認世面上之藥品均不含安非他命類成
    份即認定被告簡錦樑施用毒品，為此提出抗告云云。
三、經查：
（一）按犯毒品危害防制條例第十條之罪者，檢察官應聲請法院
      裁定，或少年法院（地方法院少年法庭）應先裁定，令被
      告或少年入勒戒處所觀察、勒戒，其期間不得逾二月，同
      條例第二十條第一項定有明文。
（二）查宜蘭縣政府警察局蘇澳分局警員係於民國一百年一月二
      十一日下午十五時三十分許，持臺灣宜蘭地方法院核發之
      一００年度聲搜字第三一號搜索票進入被告簡錦樑宜蘭縣
      壯圍鄉○○路○段一五０巷四十二號住處內執行搜索，當
      場於被告簡錦樑住處內扣得第二級毒品甲基安非他命一包
      （毛重０．四九公克）及提撥管一支等情，此有被告簡錦
      樑一００年一月二十五日警詢筆錄在卷可稽，足證被告簡
      錦樑於抗告狀內所述警方於無搜索票的情況下侵門踏戶，
      登堂入室強行逮捕被告簡錦樑，且無任何施用毒品遭查獲
      的物證下強行對被告簡錦樑採尿云云，核非事實，無法採
      信。
（三）被告簡錦樑經檢察官一百年三月九日傳喚到庭後，雖以：
      在農曆年前後患有感冒症狀，並於偵查庭中庭呈感冒液及
      感冒液膠囊提供給檢察官參考，然檢察官將被告簡錦樑之
      尿液檢體及被告簡錦樑所庭呈之前述天良生物科技企業股
      份有限公司生產之「諾克治痛感冒液」及中美兄弟製藥股
      份有限公司生產之「友露安」、三洋藥品工業股份有限公
      司生產之「國安感冒液」、另外被告簡錦樑所庭呈之不明
      藥物均併送法務部法醫研究所進行鑑定，是否服用上開藥
      物會使尿液中呈安非他命類陽性反應，惟依法務部法醫研
      究所一百年四月二十日以法醫毒字第一００００００一六
      三九號函覆認被告簡錦樑之尿液之所以呈安非他命陽性反
      應、甲基安非他命陽性反應，係因為施用第二級毒品甲基
      安非他命所致，至送驗藥物經服用後共不會呈安非他命類
      、甲基安非他命陽性反應等情，並檢附行政院衛生署管制
      藥品管理局九十四年三月十八日管檢字第０九四０００二
      五四八號函在卷可稽，足見被告簡錦樑於抗告狀中所稱其
      係因服用感冒藥致其尿液中呈安非他命類、甲基安非他命
      陽性反應乙節，應係虛偽。
（三）目前常用檢驗尿液中是否含有毒品反應之方法，有免疫學
      方析法和層析法兩類。尿液初步檢驗係採用免疫學方析法
      ，由於該方析法對結構類似之成分，亦可能產生反應，故
      初步檢驗呈陽性反應者，需採用另一種不同分析原理之檢
      驗方法進行確認。大部分地方衛生單位所採用之另一種方
      法為Toxi-Lab分析法（屬薄層層析法），經行政院衛生署
      認可之檢驗機構則採用氣相層析質譜儀（ＧＣ／ＭＳ）分
      析法。以氣相層析質譜儀分析法進行確認者，均不致產生
      偽陽性反應（行政院衛生署管製藥品管理局九十二年六月
      二十日管檢字第０九二０００四七一三號函參照）。次按
      濫用藥物尿液檢驗作業準則第十五條及第十八條規定，初
      步檢驗結果尿液中安非他命類藥物及其代謝物之濃度大於
      五００ｎｇ／ｍｌ（閾值）時，應再以氣相層析質譜分析
      方法進行確認，確認檢驗結果尿液中甲基安非他命濃度大
      於五００ｎｇ／ｍｌ（閾值）且其代謝物安非他命之濃度
      在二００ｎｇ／ｍｌ以上時，始判定為甲基安非他命陽性
      。而甲基安非他命是安非他命的一種衍生物，二者均為國
      內臨床上禁止使用之第二級毒品，故行政院衛生署許可登
      記之藥品，均不含該等成分（行政院衛生署管製藥品管理
      局九十四年九月七日管檢字第０九四０００九七一七號函
      參照）。查被告簡錦樑之尿液經採集後送慈濟大學濫用藥
      物檢驗中心檢驗，以ＥＩＡ酵素免疫分析法為初步檢驗後
      ，以ＧＣ／ＭＳ氣相層析／質譜儀法為確認檢驗，呈現安
      非他命類陽性反應，其中確認檢驗結果，安非他命濃度達
      一九一０ｎｇ／ｍｌ、甲基安非他命濃度達九五四０ｎｇ
      ／ｍｌ，依據上開函示，以氣相層析質譜儀分析法進行確
      認者，均不致產生偽陽性反應，已足排除被告因服用藥物
      導致尿液檢驗呈毒品偽陽性反應之可能。又安非他命類經
      口服投與後，百分之七十約於二十四小時以內自尿液中排
      出，百分之九十則於九十六小時以內自尿液中排出，是實
      務目前固衡常以尿液檢測判斷受驗者曾否施用毒品，惟鑑
      於國內現階段針對尿液所檢測者，僅為該尿液是否呈安非
      他命類陽性反應而已，至其實際投與量之多寡，則每因安
      非他命之檢出與個人投與方式、投與量、體質、採尿時間
      ，乃至檢驗儀器之精密度等諸多因素息息相關，而無從憑
      以精確推斷，遑論進而據以回推（自受驗者採集尿液之時
      間回推）其精確之投與時間。然則，自受驗者口服投與後
      所得檢測出安非他命類之通常時間推斷，其投與時間距離
      其採尿時間最長可能不會超過四日即九十六小時，此復曾
      經行政院衛生署藥物食品檢驗局以八十一年二月八日（八
      一）藥檢壹字第００一一五六號函釋在案。顯見被告簡錦
      樑於一百年一月二十五日下午十八時二十八分許為警採尿
      前回溯九十六小時內某日時（須扣除查獲後至採尿前留於
      警局之時間），確有在不詳地點，施用第二級毒品甲基安
      非他命之犯行甚明。是被告簡錦樑辯稱：尿液檢驗結果呈
      陽性反應係因其於農曆年前後服用感冒藥乙節，委無可採
      。
四、綜上所述，原審以被告簡錦樑確有施用第二級毒品之犯行事
    證明確，爰依毒品危害防制條例第二十第一項之規定，裁定
    將被告簡錦樑送勒戒處所觀察、勒戒，核無違誤。抗告意旨
    請求撤銷原裁定，為無理由，應予駁回。
據上論斷，應依刑事訴訟法第四百十二條，裁定如主文。
中    華    民    國   100    年    6     月    20    日
                  刑事第十八庭審判長法  官  吳鴻章
                                    法  官  林銓正
                                    法  官  曾淑華
以上正本證明與原本無異。
不得再抗告。
                                    書記官  王增華
中    華    民    國   100    年    6     月    20    日